【裁判字號】    95,聲,385
【裁判日期】    950418
【裁判案由】    命供訴訟費用擔保
【裁判全文】
臺灣桃園地方法院民事裁定               95年度聲字第385號
聲  請  人  歐帆科技有限公司
（即被告）
法定代理人  乙○○
代  理  人  江如蓉律師
複  代理人  林佳瑩律師
相  對  人  古河電氣工業株式社
（即原告）
法定代理人  甲○○○
代  理  人  徐嶸文律師
上列當事人間請求清償債務事件，被告聲請命原告供訴訟費用之
擔保，本院裁定如下：
    主  文
聲請駁回。
    理  由
一、本件聲請意旨略以：相對人即原告為依日本法設立之公司，
    於中華民國並無事務所及營業所，爰依民事訴訟法第96條第
    1 項規定，請求命原告供訴訟費用擔保等語。相對人則以：
    (一)原告雖為一日本法人，惟伊於中華民國境內擁有中華民國
    新型專利權多達118 件、發明專利128 件，並於我國設立子
    公司「古河國際股份有限公司」（下稱古河公司），共持有
    1,000,000 股份，相當於新臺幣（下同）1,000 萬元之資產
    ，上揭二項資產總額遠逾本件訴訟費用。(二)依民事訴訟法第
    96條第1 項之規定可知，若原告於中華民國境內設有代表人
    辦事處或分公司，即使該辦辦事處或分公司於中華民國境內
    無任何資產，亦無須供訴訟費用之擔保。原告未於中華民國
    境內設立辦事處或分公司，係依我國公司法成立子公司，於
    設立之初已投入1,000 萬元做為古河公司資本，古河公司現
    因業務成長，資產高達2 億5 千5 百餘萬元，依舉輕以明重
    法理，無理由命原告供訴訟費用之擔保等語置辯。
二、按原告於中華民國無住所、事務所及營業所者，法院應依被
    告聲請，以裁定命原告供訴訟費用之擔保；訴訟中發生擔保
    不足額或不確實之情事時，亦同。前項規定，如原告請求中
    ，被告無爭執之部分，或原告在中華民國有資產，足以賠償
    訴訟費用時，不適用之。民事訴訟法第96條定有明文。經查
    ：
  (一)按命原告供訴訟費用擔保之制度，係防止因原告濫訴後，其
    後無力支付一審裁判費以外之訴訟費用，故有於起訴時命原
    告先行預供擔保之必要。但我國法人必依據我國法設立並在
    我國有事務所、營業所，故關於民事訴訟法第96條供訴訟費
    用擔保之限制，往往會造成內、外國人之差別待遇，致使外
    國法人在我國權利受侵害時，被告則以原告未供訴訟費用擔
    保前，拒絕本案之言詞辯論，以達拖延訴訟而有侵害原告訴
    訟權之嫌。故我國民事訴訟法於民國92年修法時，增訂「原
    告在中華民國有資產，足以賠償訴訟費用時，即不適用訴訟
    費用擔保之限制。」故即便原告在我國並無事務所、營業所
    ，然是否有必要命原告供訴訟費用擔保，端視原告在我國是
    否有足夠之資產，足以賠償訴訟費用。
  (二)本件原告係依日本法所設立之法人，在我國並無事務所、營
    業所，此經原告自認在卷，堪信為真實。而原告雖依我國公
    司法設立子公司即古河公司，但古河公司與原告之法人格有
    異，自不得因原告依我國公司法成立古河公司，即遽予認定
    原告係在我國有資產，足以賠償訴訟費用。
  (三)次按，民事訴訟法第96條第2 項所謂之資產，不以有形財產
    為限（最高法院93年度台抗字第480 號判決意旨參照）。查
    ，本件訴訟標的金額經核定為16,296,352元，第一審訴訟費
    用155,440 元，第二審、第三審訴訟費用皆為233,160 元，
    第三審係採律師強制代理，依最高法院選任律師為訴訟代理
    人辦法及第三審律師之酬金支給標準第8 條第1 項，律師之
    酬金最高為50萬元，故本件即便原告應供擔保之訴訟費用為
    1,121,760 元（計算式：155440＋233160＋233160＋500000
    ＝000 0000）。然原告在我國享有118 件新型專利權及128
    件發明專利權，並據原告提出其中37件發明專利證書影本為
    證（見95年度聲字第385 號卷附95年4 月14日陳報狀附件）
    ，經核該37件發明專利之專利權期間均尚未屆滿，堪信原告
    主張伊在我國享有多項專利權等語屬實，而新型專利權與發
    明專利權係為無體財產權具有財產價值，又原告亦持有古河
    公司百分之百之股權，該古河公司資本總額達1,000 萬元，
    此有原告提出之公司基本資料查詢單在卷可稽。綜上，應認
    原告在我國之資產已逾其應繳納之各審級訴訟費用，故自無
    再命原告供訴訟費用擔保之必要。
三、依民事訴訟法第96條第2項，應認被告之聲請為無理由。
四、爰裁定如主文。
中    華    民    國    95    年    4     月    18    日
                  民事第二庭  法  官  范明達
以上正本係照原本作成。
如對本裁定抗告須於裁定送達後10日內向本院提出抗告狀，並繳
納抗告費新臺幣1,000元。
中    華    民    國    95    年    4     月    25    日
                              書記官  李燕枝


司法院資訊處製作；財團法人民間司法改革基金會備份。
